【裁判字號】    99,聲,2179
【裁判日期】    990617
【裁判案由】    聲請定應執行之刑
【裁判全文】
臺灣臺中地方法院刑事裁定              99年度聲字第2179號
聲  請  人  臺灣臺中地方法院檢察署檢察官
受  刑  人  甲○○
上列聲請人因受刑人數罪併罰有二裁判以上，聲請定其應執行之
刑（99年度執字1662號、99年度執聲字第1589號），本院裁定如
下：
    主  文
甲○○因犯如附表所示之罪所處之刑，應執行有期徒刑肆月，如
易科罰金，以銀元佰元即玖佰元折算壹日。
    理  由
一、按刑法第2條第1項規定：「行為後法律有變更者，適用行為
    時之法律。但行為後之法律有利於行為人者，適用最有利於
    行為人之法律」。依刑法第51條定應執行刑時，裁判確定前
    犯數罪，該等罪在新法施行前者，均應為新舊法比較，最高
    法院民國95年5月23日第8次刑事庭會議著有決議可資參照。
    受刑人於裁判確定前犯數罪，均於95年7月1日之前犯之，而
    刑法第51條業於94年1月7日修正公佈，並於95年7月1日施行
    ，修正前刑法第51條規定：「數罪併罰，分別宣告其罪之刑
    ，依左列各款定其應執行者：」其中第5款規定：「宣告多
    數有期徒刑者，於各刑中之最長期以上，各刑合併之刑期以
    下，定其刑期。但不得逾20年」。修正後刑法第51條第5款
    規定：「宣告多數有期徒刑者，於各刑中之最長期以上，各
    刑合併之刑期以下，定其刑期。但不得逾30年」。經比較結
    果，修正後刑法並非較有利於行為人，依刑法第2條第1項前
    段之規定，仍應依修正前刑法，定其應執行之刑。
二、又關於定易科罰金之折算標準，係屬科刑規範事項，非屬法
    律適用之情形，不包括在上開「綜其全部罪刑之結果而為比
    較」之範圍內，而應適用最有利於行為人之法律（參照最高
    法院96年度臺上字第2790號、97年度臺上字第2149號刑事裁
    判及臺灣高等法院暨所屬法院95年法律座談會刑事類提案第
    3 號研討結果），又所謂不能割裂適用，係指與罪刑有關之
    本刑而言，並不包括易刑處分在內。故易科罰金之折算標準
    、易服勞役之折算標準及期限涉及裁量權之行使，係屬科刑
    規範事項，其折算標準於裁判時並應於主文內諭知，與一般
    純屬執行之程式有別，有關易科罰金、易服勞役之刑罰執行
    ，仍應比較新舊法之規定，適用最有利於行為人之法律，依
    刑法第2條第1項之從舊從輕原則定其易刑之折算標準…事關
    刑罰執行之易刑處分仍應分別適用最有利於行為人之法律。
    易言之，倘所處之主刑同時有徒刑、拘役易科罰金、罰金易
    服勞役之情形時，關於易科罰金，易服勞役部分應分別為新
    舊法有利不利之比較，依刑法第2條第1項從舊從輕原則定其
    易刑之折算標，最高法院96年度臺上字第2790號、96年度臺
    非字第58號判決意旨參照。本件受刑人行為時之易科罰金折
    算標準，於本案犯罪後，其行為時之罰金罰鍰提高標準條例
    第2條所定之易科罰金折算標準，應以銀元300元折算1日，
    經折算為新臺幣後，應以新臺幣900元折算1日，嗣再依修正
    後之刑法第41條第1項前段則規定：「犯最重本刑為5年以下
    有期徒刑以下之刑之罪，而受6個月以下有期徒刑或拘役之
    宣告者，得以新臺幣1千元、2千元或3千元折算1日，易科罰
    金。」比較修正前後之易科罰金折算標準，以修正前之規定
    ，較有利於受刑人，是應依刑法第2條第1項前段，適用受刑
    人行為時之刑法第41條（即舊刑法第41條）及修正前之罰金
    罰鍰提高標準條例第2條規定，定其折算標準。至於修正後
    刑法第41條復於98年12月30日修正公佈並施行，其中第1項
    為求用語統一，爰將原「受6個月以下有期徒刑」修正為「
    受6月以下有期徒刑」，核僅屬文字之修正。又將第1項及第
    4項「確因不執行所宣告之刑」之規定，分別修正為「易科
    罰金」及「易服社會勞動」觀之，應係將「確因不執行所宣
    告之刑」明文化，分別係指「易科罰金」（第1項）及「易
    服社會勞動」（第4項），是刑法第41條第1項關於易科罰金
    之條件及折算標準於95年7月1日修正施行後與98年12月30日
    修正公佈施行後並無不同，即不生法律變更情事，亦無新舊
    法比較問題，併予敘明。
三、次按裁判確定前犯數罪者，併合處罰之；又數罪併罰有二裁
    判以上者，依第51條之規定，定其應執行之刑。刑法第50條
    、第53條分別定有明文。另按定應執行之刑，應由犯罪事實
    最後判決之法院檢察官聲請該法院裁定之，不能因犯罪之一
    部分所科之刑業經執行完畢而認檢察官之聲請為不合法，予
    以駁回，至已執行部分自不能重複執行，應由檢察官於指揮
    執行時扣除之，此與定應執行之刑之裁定無涉（最高法院86
    年度臺抗字第472號裁定意旨參照）。再數罪併罰案件之執
    行完畢，係指數罪定應執行之刑後，已將該應執行之刑執行
    完畢而言，若僅數罪中之一罪所宣告之刑執行完畢，而數罪
    合併所定應執行之刑尚未執行完畢，即應認為未全部執行完
    畢（最高法院78年度第2次刑事庭會議、臺灣高等法院第3次
    刑事庭庭長會議討論中華民國96年罪犯減刑條例法律問題(三)
    決議二結論可資參照）。
四、查本件受刑人甲○○因犯就業服務法等二罪，經本院分別判
    處如附表所示之刑及減刑，均經確定在案，此有本院97年度
    簡字第1145號簡易判決、98年度中簡字第3822號簡易判決、
    及臺灣高等法院被告前案紀錄表各1件附卷可稽。茲檢察官
    聲請定其應執行之刑，本院審核認聲請為正當，應定其應執
    行之刑，並諭知易科罰金之折算標準。至於已執行部分乃檢
    察官將來指揮執行時應扣除之問題，又各該判決原宣告之從
    刑部分，仍應併予執行，均附此敘明。
五、爰依刑事訴訟法第477條第1項、刑法第2條第1項前段、第53
    條、修正前刑法第41條第1項前段、第2項、第51條第5款，
    修正刪除前罰金罰鍰提高標準條例第2條，裁定如主文。
中    華    民    國    99    年    6    月    17    日
                  刑事第七庭    法  官  黃賢婷
以上正本證明與原本無異。
如不服本裁定，應於收受送達後5日內向本院提出抗告狀。（應
附繕本）
                                書記官  江美琪
中    華    民    國    99    年    6    月    17    日
附表：受刑人甲○○定應執行之刑案件一覽表
┌────────┬─────────────┬─────────────┐
│  編      號    │           1              │             2            │
├────────┼─────────────┼─────────────┤
│  罪      名    │就業服務法                │行使偽造私文書            │
├────────┼─────────────┼─────────────┤
│  宣  告  刑    │有期徒刑4月，減為有期徒刑2│有期徒刑6月，減為有期徒刑3│
│                │月                        │月                        │
├────────┼─────────────┼─────────────┤
│  犯 罪 日 期   │94年7月16日               │95年3月25日至95年3月27日  │
├────────┼─────────────┼─────────────┤
│偵查（自訴）機關│臺灣臺中地方法院檢察署97年│臺灣臺中地方法院檢察署98年│
│年 度 及 案 號  │度偵字第18233號           │度偵字第7444號            │
├───┬────┼─────────────┼─────────────┤
│      │法  院  │臺灣臺中地方法院          │臺灣臺中地方法院          │
│最  後├────┼─────────────┼─────────────┤
│      │案  號  │97年度簡字第1145號        │98年度中簡字第3822號      │
│事實審├────┼─────────────┼─────────────┤
│      │判決日期│97年10月29日              │98年12月30日              │
├───┼────┼─────────────┼─────────────┤
│      │法  院  │臺灣臺中地方法院          │臺灣臺中地方法院          │
│確  定├────┼─────────────┼─────────────┤
│      │案  號  │97年度簡字第1145號        │98年度中簡字第3822號      │
│判  決├────┼─────────────┼─────────────┤
│      │判決確定│97年11月17日              │99年1月26日               │
│      │日    期│                          │                          │
├───┴────┼─────────────┼─────────────┤
│ 備         註  │臺灣臺中地方法院檢察署98年│臺灣臺中地方法院檢察署99年│
│                │度執字第677號(已執行完畢) │度執字第1662號            │
└────────┴─────────────┴─────────────┘

司法院資訊處製作；財團法人民間司法改革基金會備份。
